臺灣雲林地方法院民事判決　九十三年度訴字第二九一號
　　原　　　告　丁○○
　　被　　　告　乙○○
　　訴訟代理人　甲○○
　　　　　　　　丙○○
右當事人間請求損害賠償事件，經本院於中華民國九十三年十一月二十二日言詞辯論
終結，判決如左：
　　主　　　文
被告應給付原告新台幣壹拾柒萬柒仟肆佰伍拾元，及自民國九十三年四月二十日起
至清償日止，按週年利率百分之五計算之利息。
原告其餘之訴駁回。
訴訟費用由被告負擔四分之一，餘由原告負擔。
本判決第一項得假執行。
原告其餘假執行之聲請駁回。
　　事實及理由
一、按訴狀送達後，原告不得將原訴變更或追加他訴。但有擴張或減縮應受判決事項
    之聲明者，不在此限，民事訴訟法第二百五十五條第一項第三款定有明文。本件
    原告起訴（附帶民事訴訟）本於侵權行為法律關係請求被告給付六十萬五千四百
    十一元（含車損一萬二千六百十九元）及遲延利息，嗣於民國九十三年六月二十
    八日本院審理時撤回上開車損請求，並請求被告給付五十九萬二千七百九十二元
    ，乃屬減縮聲明，參諸首開規定，應予准許，合先敘明。
二、原告主張：被告於九十二年八月八日二十時四十五分許駕駛車號三Ｗ─０八九三
    號自用小客車，沿雲林縣北港鎮○○路由南向北行駛，行經公園路與新德路路口
    處，本應注意車前狀況並隨時採取必要之安全措施，適同向前方有原告所駕駛車
    牌號碼為ＴＶ─四一０三號自用小客車正停車等候綠色號誌燈，依當時天侯晴、
    夜間有照明、路面乾燥、無缺陷、無障礙物、視距良好等客觀狀況，又無不能注
    意之情形，詎被告竟疏未注意車前狀況，因誤踩油門由後追撞原告自用小客車，
    致原告受有頭部挫傷、腦震盪之傷害，爰依侵權行為損害賠償之法律關係提起本
    訴等語。並聲明：
　(一)被告應給付原告新台幣（下同）五十九萬二千七百九十二元，及自起訴狀繕本送
　　達之翌日起，按週年利率百分之五計算之利息。
　(二)願供擔保，請准宣告假執行。
三、被告則以：被告對系爭車禍之發生確有過失，被告有誠意賠償原告，然因原告請
    求之項目不合理，且金額過高，被告無法負擔等語，資為抗辯。並聲明：原告之
    訴駁回。
四、兩造不爭執之事實：
　(一)被告於九十二年八月八日二十時四十五分許駕駛車號三Ｗ─０八九三號自用小客
　　車，沿雲林縣北港鎮○○路由南向北行駛，行經公園路與新德路路口處，本應注
　　意車前狀況並隨時採取必要之安全措施，適同向前方有原告所駕駛車牌號碼為Ｔ
　　Ｖ─四一０三號自用小客車正停車等候綠色號誌燈，依當時天侯晴、夜間有照明
　　、路面乾燥、無缺陷、無障礙物、視距良好等客觀狀況，又無不能注意之情形，
　　詎被告竟疏未注意車前狀況，因誤踩油門由後追撞原告自用小客車，致原告受有
　　頭部挫傷、腦震盪之傷害。被告因上開過失傷害犯行由本院北港簡易庭以九十三
　　年度港交簡字第三一號判處拘役二十日，並得易科罰金。
　(二)原告迄今未受領強制汽車責任保險金。
五、按因故意或過失，不法侵害他人之權利者，負損害賠償責任，民法第一百八十四
    條第一項前段定有明文。再不法侵害他人之身體或健康者，對於被害人因此喪失
    或減少勞動能力，或增加生活上之需要時，應負損害賠償責任；不法侵害他人之
    身體、健康、名譽、自由、信用、隱私、貞操，或不法侵害其他人格法益而情節
    重大者，被害人雖非財產上之損害，亦得請求賠償相當之金額，同法第一百九十
    三條第一項、第一百九十五條第一項亦分別定有明文。查被告因上開過失行為致
    發生本件車禍，而造成原告受有前開之傷害，業如前述，乃構成侵權行為，揆之
    前開法律規定可知，被告自應負損害賠償責任。茲就原告請求之金額分別審核如
    下：
  (一)醫療費用部分：
  1.醫療費用：
    原告主張其因系爭車禍受有上開傷害，致支出醫療費用共計一萬六千九百六十八
    元（按原告於起訴狀所載醫療費用共計四萬一千五百九十二元，乃包含上開醫療
    費用，及增加生活上所需之護具等費用二千零六十四元，與計程車車資二萬二千
    五百六十元，有關上開增加生活上所需費用是否准許，詳下(二)1.、2.所述），業
    據其提出醫療收據四十六紙為證，被告雖不否認該收據形式之真正，惟辯稱原告
    請求費用過鉅等語。經本院核計上開收據，發現其中之證（明）書費用共計一千
    六百十元、繕食費四百十五元、病房差額費四千五百元、電話費七十九元，非醫
    療上之支付，且新樓基督教醫院九十二年十月六日部分負擔一百元係重複列計，
    自均應剔除，其餘醫療費用，經核均屬必要支出，被告空言否認，自不足取，是
    原告因被告上開過失行為致受有共計一萬零二百六十四元之醫療費用損失。
  2.復健醫療費用：
    原告主張其因系爭車禍受有上開傷害，至九十三年五月十四日止（見本院九十三
    年八月二十五日言詞辯論筆錄），至復國復健科診所、國立成功大學醫學院附設
    醫院復健，共計支出復健費用五萬二千二百元，業據其提出醫療收據八紙為證，
    被告雖不否認該收據形式之真正，惟辯稱原告請求費用過鉅等語。經本院核計上
    開醫療收據，原告僅支出共計四千九百十元之復健費用，且其中之診斷證明書費
    五十元，非醫療上之支付，自應剔除，另國際醫事檢驗所Ｘ光片九百元，原告無
    法舉證該部分費用之支出與系爭車禍有相當因果關係，故此部分費用不予准許，
    是原告因被告上開過失行為致受有共計四千八百六十元之復健醫療費用損失。
  (二)增加生活上之費用部分：
  1.住院、護具費用部分：
    原告主張其於上開治療期間支出住院、護具費用共計二千零六十四元，並提出統
    一發票六紙為證，惟為被告所否認，且觀之原告提出之統一發票，其上別無記載
    原告於該時所購買物品之品名為何，迭經本院要求原告補正，然原告迄未能舉證
    證明該統一發票購買之物品究為何，是尚難認係屬原告因系爭車禍而增加之費用
    ，原告自不得請求此部分之支出費用。
  2.往返醫院（診所）計程車車資部分：
  (1)財團法人嘉義基督教醫院部分：
    原告主張其因系爭車禍受有上開傷害，至財團法人嘉義基督教醫院看診，致支出
    計程車車資共計四千一百元，業據其提出收據五紙為證，復為被告所不爭執，自
    堪信為真實，是原告因被告上開過失行為，致受有增加往返財團法人嘉義基督教
    醫院之計程車車資共計四千一百元之損失。
　(2)吉祥中醫聯合診所、加恩診所、詹骨科診所、財團法人台灣基督長老教會新樓醫
　　院、國立成功大學醫學院附設醫院、復國復健科診所部分：
　原告主張其於上開時日車禍受傷後，分別自九十二年九月十日至九十二年十一月
　　七日止，因至吉祥中醫聯合診所看診，而支出共計五千三百元之計程車車資；自
　　九十二年九月十九日至九十三年三月十日止，因至國立成功大學醫學院附設醫院
　　看診，而支出共計五千零六十元之計程車車資；自九十二年九月二十日至九十二
　　年十二月十二日止，因至詹骨科診所看診，而支出共計一千一百二十元之計程車
　　車資；自九十二年九月二十二日至加恩診所看診，而支出共計三百八十元之計程
　　車車資；自九十二年十月六日至九十三年二月十二日止，因至財團法人台灣基督
　　長老教會新樓醫院就診，而支出共計六千六百元之計程車車資；自九十二年十二
　　月十八日至九十三年一月十六日至復國復健科診所看診，而支出一千九百二十元
　　之計程車車資；自九十三年二月九日至九十三年三月十日至張復健師看診，而支
　　出八千三百二十元之計程車車資；自九十三年三月十一日至九十三年五月三十一
　　日預計至國立成功大學醫學院附設醫院看診，需支出二萬二千元之計程車車資；
　　自九十三年三月十一日至九十三年五月三十一日預計至張復健師看診，需支出一
　　萬七千一百六十元之計程車車資等語，業據其提出收據十二紙為證，被告固不否
　　認上開收據形式之真正，惟稱依原告之康復狀況，搭乘計程車並非必要等語。
　本院依職權函詢財團法人嘉義基督教醫院、吉祥中醫聯合診所、加恩診所、詹骨
　　科診所、財團法人台灣基督長老教會新樓醫院有關原告就診等相關情事，上開醫
　　院分別函覆稱：「．．二、丁○○於九十二年八月九日凌晨零點十八分入急診，
　　入院時意識清醒，血壓１０６／６３，脈搏６２，體溫３６．７，主訴頭暈、噁
　　心，頭、頸、胸、腹、背部無外傷，經腹部超音波無明顯骨折，頭顱Ｘ光無明顯
　　骨折，留院觀察至五點三十分後出院。．．四、丁○○於九十二年八月十一日於
　　神經外科門診就診，意識清醒、有暈眩併噁心症狀，須藥物治療，爾後於門診追
　　蹤。五、丁○○在九十二年八月十二日因頭部外傷住院，住一般的二人病房，八
　　月十五日出院，八月二十一日看神經外科門診。基本上丁○○四肢活動正常，日
　　常生活可以自理，並無須他人照顧，不需要復健治療。」「該病患丁○○因車禍
　　後遺症造成頸項疼痛、緊繃，後頭部暈、脹、痛、緊，每因勞累或氣候變化即病
　　情加劇，於九十二年九月十日起在本診所做理筋、推拿復健治療．．(一)病患雖經
　　陸續治療，病情仍反覆發作。(二)發作時無法自行開車，均搭計程車來就診。」「
　　蔡女士於九十二年九月二十二日就診，主訴頸、下背疼痛，四肢多處關節痛。自
　　訴曾於一個半月前發生車禍，經多處醫療院所治療後仍感不適，經由朋友介紹而
　　至本診所就診。就診當日並無明顯外傷，理學檢查無特殊發現，肢體活動及關節
　　可動範圍皆正常。當時診斷為頸背肌肉拉傷。若上述症狀確由外傷引起，在適當
　　休息及治療後，一般可望於六週後症狀獲得緩解，惟恢復時間長短往往因個人身
　　體、精神狀況、撞擊時之嚴重程度、恢復期間的活動情形等等諸多因素而有所不
　　同。」「丁○○小姐係於九十二年九月二十日與九十二年十二月十二日至敝所門
　　診共兩次。蔡小姐當時主訴：後頸部、後枕頭部與下背部疼痛。敝所做了口服藥
　　物治療與Ｘ光攝影檢查。Ｘ光片顯示第４／５、第５／６頸椎椎間盤間距狹窄與
　　頸椎輕微後屈。敝人建議患者可至大醫院作ＭＲＩ（核磁共振掃瞄）與神經電學
　　（ＮＣＶ＆ＥＭＧ）等更進一步之檢查。頸椎椎間盤間距狹窄係一種退化性的病
　　變，通常是因長時間的累積而成，應該和車禍無直接之關係，但可以因為受到車
　　禍時的急劇扭傷而加重，或引發神經根壓迫之症狀。一般約有百分之七十以上之
　　患者可以用復健治療此種症狀，通常約需四十八次之療程（每次需自付部分負擔
　　五十元）。至於是否痊癒，則需視核磁共振掃瞄與神經電學檢查之嚴重程度，及
　　治療時之症狀變化來決定。」「．．二、該病人（按為原告）係於車禍事發二個
　　月後，因頭暈頭痛至中醫門診，經診斷為頭後枕下肌群等張性痙攣造成，給予病
　　人針灸治療及紅外線照射病情略有改善，因事隔多日是否車禍或其他外力造成無
　　法了解」「病患丁○○於九十二年十二月十八日至九十三年一月十六日於本診所
　　門診三次物理治療十二次，主訴因車禍造成頸部挫傷，臨床診斷為頸椎挫傷併壓
　　迫神經根症狀，因病患於九十三年一月十六日後無再回診，故難回覆癒後如何。
　　」等文，有財團法人嘉義基督教醫院九十三年七月二十二日（九十三）嘉基醫字
　　第一二八九號函、吉祥中醫聯合診所函、加恩診所九十三年七月十九日加恩九三
　　０七一九號函、詹骨科診所九十三年七月二十七日函、財團法人台灣基督長老教
　　會新樓醫院九十三年七月二十八日新樓歷字第九三四四三號函、復國復健科診所
　　九十三年七月二十日函附卷可參，因上開函文內容就原告可否自理日常生活等相
　　關情事相左，本院乃再檢具上開原告歷次就診病歷囑託國立成功大學醫學院附設
　　醫院鑑定原告目前傷勢是否已痊癒，生活上是否需要他人協助及看護等情，國立
　　成功大學醫學院附設醫院鑑定完畢，並於九十三年八月十日回覆謂「蔡君（按為
　　原告）於九十二年九月十九日至本院神經外科門診求診，經頸椎與胸椎Ｘ光檢查
　　，並無異常發現，後於九十二年十一月十一日因頭痛至神經內科門診，腦電圖（
　　ＥＥＧ）檢查亦無異常，於九十三年二月十八日至復健科門診，主訴頭痛、頸背
　　酸痛與僵硬，至九十三年五月十四日門診，治療後未再繼續門診。病人陸續看
　　診之病症，很有可能是由車禍所引起。病人於門診期間，除主訴酸痛不適外，
　　其肢體功能皆能自理其日常生活活動，該段時間（不含車禍後初期）並不需要看
　　護。依病人目前狀況，從事一般工作（非重勞力工作）應該沒有問題，惟其慢
　　性疼痛與不適可能會影響其工作意願或表現。」等文，有該院九十三年八月十日
　　（九三）成附醫復字第九一三八號函附卷可稽，可知原告於系爭車禍初期後，即
　　可自理日常生活起居事宜，且行動大致無問題，並能搭乘交通工具，則原告自系
　　爭車禍後初期即自財團法人嘉義基督教醫院出院之日（九十二年八月十五日）起
　　，因其傷勢回診自可自行開車或搭乘交通工具，並無搭乘計程車之必要，而有關
　　原告自行開車至上開醫療院所回診所需之公里數、油價乙節，被告呈報原告至吉
　　祥中醫聯合診所、復國復健科診所所需公里數約各為三公里；至財團法人台灣基
　　督長老教會新樓醫院、國立成功大學醫學院附設醫院所需公里數約各為七公里；
　　至詹骨科診所需公里數約為八公里；至加恩診所所需公里數約為六公里，九五無
　　鉛汽油於九十三年七月十六日中國石油公司銷售予一般自用客戶每公升為二十二
　　元六角，每公升汽油平均行駛十公里等情，並提出地圖、汽柴油零售參考牌價表
　　為證，復為原告所不否認，則據此計算，原告自行開車至上開醫療院所回診所需
　　之交通費用為一千二百二十九元，依其當時之身體狀況，確為必要，原告請求此
　　部分之交通費用，即有理由，逾此範圍之請求，即屬無據。
    【按原告至吉祥中醫聯合診所看診共計十三次，往返即為二十六次；至財團法人
    台灣基督長老教會新樓醫院看診共計十二次，往返即為二十四次；至國立成功大
    學醫學院附設醫院看診共計十三次，往返即為二十六次；至詹骨科診所看診共計
    二次，往返即為四次，至加恩診所看診一次，往返即為二次；至復國復健科診所
    看診共計十二次，往返即為二十四次，故計算式：（﹝(26次×3公里)＋  (24次
    ×7公里)＋ (26次×7公里)＋ (4次×8公里)＋ (2次×6公里)＋ (24次×3)﹞÷
    10(按每公升汽車平均行駛十公里)×22.6元＝1229(元以下四捨五入，下同)），
    至原告請求至張復健師處往返交通費用部分，因原告迄未提出至該處看診之相關
    證明文件，尚難認原告就此業已盡舉證責任，故此部分費用，不予准許】
　3.看護費用部分：
    原告主張其因系爭車禍受傷，無法自理生活，起居有賴他人照顧，分別在九十二
    年八月九日至同年八月三十一日，及同年九月一日至同年十月三十一日止，僱用
    原告之母蔡陳美花及訴外人郭怡君看護，共支出八萬二千萬元等情，並提出收據
    二紙為證，惟為被告所否認，然有關原告自九十二年八月八日受傷後，至其自財
    團法人嘉義基督教醫院出院之日（九十二年八月十五日）止，共計七日內確有僱
    請看護之必要，業如前述，則原告請求該七日之看護費用自屬有據，而被告對原
    告主張看護費用以每日一千元計算乙情，並不否認，則依此計算，原告請求七千
    元之看護費用部分，為有理由，逾此部分之請求，為無理由。
    （計算式：7天×1000元＝7000）
  4.安親費用部分：
　　原告主張其配偶因長期在大陸工作，子女皆由原告照顧，因系爭車禍致無法照顧
　　子女，致原告支出安親、課輔費用共計二萬四千元等情，並提出收據二紙為證，
　　惟為被告所否認，何況原告亦自承無論是否發生系爭車禍，安親等費用均需支出
　　，是原告請求此部分之費用，為無理由，應予駁回。
　5.原告配偶返台所增機票、出庭費用部分：
　　原告主張其配偶因車禍緣故，自大陸返台採視原告，並陪同原告出庭，致支出共
　　計二萬一千元費用等語，業據其提出在職證明書、客戶訂位紀錄、請假單為證，
　　惟為被告所否認，且原告配偶返台探視原告，並陪同原告出庭乃其個人親情之表
　　現，要與系爭車禍無相當因果關係，是原告請求被告給付此部分之費用，亦無理
　　由，應予駁回。
　(三)減少勞動能力部分：
  　原告主張其從事安親課輔班助理教師工作，每月收入為一萬二千元，然因系爭車
    禍受傷，自九十二年九月一日起，至九十三年三月一日止無法工作，共計損失七
    萬二千元乙情，業據其離職證明書為證，惟為被告所否認，何況原告並未喪失勞
    動能力乙節，業據國立成功大學醫學院附設醫院鑑定綦詳，已如前述，則原告請
    求被告應賠償上開減少勞動能力數額，於法自屬無據，亦應予駁回。
　(四)精神慰撫金部分：
    本院斟酌原告為五專畢業，於系爭車禍發生前從事安親課輔班助理教師工作，每
    月收入為一萬二千元，名下有二筆不動產，並於九十、九十一年度分別受有八千
    三百八十六元、五萬零八百三十四元薪資等所得（見財政部台灣省南區國稅局新
    化稽徵所九十三年七月一日南區國稅新化二字第０九三００三八二五二號函），
    因本件車禍受有頭部挫傷、腦震盪之傷害，並於九十二年八月十二日至同月十五
    日共計住院四天，且陸續至門診治療約五十三次，其身體、精神痛苦甚大，而被
    告為護校畢業，現為護士，名下別無動產、不動產，於九十一年度受有五十七萬
    八千八百三十四元薪資等所得（見財政部台灣省南區國稅局嘉義縣分局九十三年
    六月三十日南區國稅嘉縣二字第０九三００一二０六五號函），經濟狀況普通，
    然被告駕駛車輛本應注意車前狀況並隨時採取必要之安全措施，而依當時情形
    ，並無不能注意之情事，詎被告疏於注意車前狀況，因誤踩油門由後追撞原告停
    等紅燈之車輛，致原告受有上開傷勢，惟被告於事發後即向警方報案，並向警方
    自首，並曾申請調解委員會調解，足認被告於肇事後有誠意協商善後，僅因原告
    請求金額過鉅，而無法達成和解等一切情狀，認原告所得請求之精神慰撫金以十
    五萬元為適當。
六、綜上所述，原告本於侵權行為之損害賠償請求權，請求被告賠償十七萬七千四百
    五十三元（計算式：10264＋4860＋4100＋1229＋7000＋150000＝177453），及
    自起訴狀繕本送達翌日即九十三年四月二十日起至清償日止，按週年利率百分之
    五計算之利息，為有理由，應予准許，其餘之請求，則無理由，應予駁回。另本
    判決第一項原告勝訴部分，係所命給付之金額或價額未逾五十萬元之判決，依民
    事訴訟法第三百八十九條第一項第五款規定，應依職權宣告假執行，此部分雖經
    原告陳明願供擔保請准宣告假執行，惟其聲請不過促請法院職權發動，本院無庸
    就其聲請為准駁之裁判，附此敘明。至於原告敗訴部分，其假執行宣告之聲請亦
    失所附麗，應併予駁回。
七、訴訟費用負擔之依據：民事訴訟法第七十九條。
中　　　華　　　民　　　國　　九十三　　年　　 十二　　 月　　 十三 　　日
                              臺灣雲林地方法院民事庭
~B法　　　官　陳秋如
右為正本係照原本作成
如對本判決上訴，須於判決送達後廿日內向本院提出上訴狀（需附繕本）
中　　　華　　　民　　　國　　九十三　　年　　 十二　　 月　　 十三 　　日
~B法院書記官　沈瑞芳
